臺灣高等法院刑事裁定
110年度聲再字第179號
再審聲請人
即受判決人  陳清奇



上列聲請人因毒品危害防制條例案件，對於本院106年度上訴字
第450號，中華民國106年5月18日第二審確定判決（臺灣桃園地
方法院104年度訴字第170號，起訴案號：臺灣桃園地方檢察署10
3年度偵字第22230號、103年度偵字第23384號），聲請再審，本
院裁定如下：
    主  文
再審之聲請駁回。 
    理  由
一、再審聲請之意旨詳如附件之刑事聲請再審（一）、（二）狀
    所載，並提出下列證據：（一）臺灣桃園地方檢察署（下稱
    桃園地檢署）103年度偵字第22230號卷宗（含封面及桃園縣
    政府【已改制為桃園市政府，下同】警察局刑事警察大隊刑
    事案件移送書、偵查卷宗封面、目錄、桃園地檢署檢察官指
    揮書、拘票、報告書、全戶戶籍資料查詢結果、原審法院10
    2年聲監字第522號、102年聲監續字第1061號通訊監察書、
    電話附表、證人施俊雄103年3月5日、102年7月16日及102年
    7月16日訊問筆錄、桃園縣政府警察局刑事警察大隊指認犯
    罪嫌疑人紀錄表、車牌號碼為0000-00、2309-OL之照片2張
    、證人尤俊模103年3月4日警詢筆錄、通訊監察譯文、車牌
    號碼為0000-00之照片1張、證人林威全103年6月18日、102
    年6月16日警詢筆錄、陳清奇口卡、桃園地檢署蘭股檢察官
    辦案進行單）；（二）103年度偵字第22230、23384號起訴
    書；（三）臺灣高等檢察署（下稱高檢署）102年12月13日
    檢紀良字第1020001216號函；（四）桃園地檢署檢察官103
    年1月8日桃檢秋蘭103他80字第002029號指揮書；（五）臺
    灣苗栗地方檢察署（下稱苗栗地檢署）檢察官辦案進行單、
    苗栗縣警察局頭份分局毒品案件被告通聯紀錄表；（六）原
    審法院110年1月15日桃院祥刑102聲監522字第1100002117號
    函、110年1月25日桃院祥刑102聲監522字第1100052609號函
    、110年2月17日桃院祥刑102聲監522字第1100004769號函；
    （七）本院110年1月29日院彥刑科文字第100400389號函；
    （八）原確定判決即本院106年度上訴字第450號刑事判決書
    影本；（九）原審判決即104年訴字第170號刑事判決書影本
    ；（十）107年度台上字第710號判決影本；（十一）103年
    度他字第80號封面及卷附尤俊模103年3月4日訊問筆錄與蘆
    竹區六福一路之google地圖；（十二）原審105年7月15日準
    備程序之證人尤俊模103年3月4日偵訊錄音光碟勘驗筆錄；
    （十三）證人尤俊模103年3月4日警詢筆錄與指認犯罪嫌疑
    人紀錄表；（十四）原審105年7月15日準備程序之證人尤俊
    模103年3月4日警詢錄音光碟勘驗筆錄；（十五）原審105年
    6月1日審判筆錄及尤俊模、鐘正明證人結文。
二、按有罪之判決確定後，原判決所憑之證物已證明其為偽造或
    變造者，或因發現新事實或新證據，單獨或與先前之證據綜
    合判斷，足認受有罪判決之人應受無罪、免訴、免刑或輕於
    原確定判決所認罪名之判決者，為受判決人之利益，得聲請
    再審；前項第1款至第3款及第5款情形之證明，以經判決確
    定，或其刑事訴訟不能開始或續行非因證據不足者為限，得
    聲請再審；第1項第6款之新事實或新證據，指判決確定前已
    存在或成立而未及調查斟酌，及判決確定後始存在或成立之
    事實、證據，刑事訴訟法第420條第1項第1款、第6款、第2
    項、第3項分別定有明文。準此，所謂「新事實」或「新證
    據」，須具有未判斷資料性之「新規性」，舉凡法院未經發
    現而不及調查審酌，不論該事實或證據之成立或存在，係在
    判決確定之前或之後，就其實質之證據價值未曾予評價者而
    言。如受判決人提出之事實或證據，業經法院在審判程序中
    為調查、辯論，無論最終在原確定判決中本於自由心證論述
    其取捨判斷之理由；抑或捨棄不採卻未敘明其捨棄理由之情
    事，均非未及調查斟酌之情形。通過新規性之審查後，尚須
    審查證據之「顯著性」，此重在證據之證明力，由法院就該
    新事實或新證據，不論係單獨或與先前之證據綜合判斷，須
    使再審法院對原確定判決認定之事實產生合理懷疑，並認足
    以動搖原確定判決而為有利受判決人之蓋然性存在。而該等
    事實或證據是否足使再審法院合理相信足以動搖原有罪之確
    定判決，而開啟再審程式，當受客觀存在的經驗法則、論理
    法則所支配，並非聲請人任憑主觀、片面自作主張，就已完
    足。如聲請再審之理由僅係對原確定判決之認定事實再行爭
    辯，或對原確定判決採證認事職權之適法行使，任意指摘，
    或對法院依職權取捨證據持相異評價，縱法院審酌上開證據
    ，仍無法動搖原確定判決之結果者，亦不符合此條款所定提
    起再審之要件（最高法院109年度台抗字第263號裁判要旨參
    照）。又法院就再審聲請人所提出之新事實或新證據，是否
    具有前揭嶄新性要件，自應先予審查。如係在原判決審判中
    已提出之證據，經原法院審酌捨棄不採者，即不具備嶄新性
    之要件，自毋庸再予審查該證據是否具備顯著性（最高法院
    108年度台抗字第358號裁定意旨參照）。次按經法院認無再
    審理由而以裁定駁回後，不得更以同一原因聲請再審，刑事
    訴訟法第434條第3項已有明文。又法院認為聲請再審之程序
    違背規定者，應以裁定駁回之，刑事訴訟法第433條前段亦
    規定甚明。所謂「同一原因」，係指同一事實之原因而言；
    是否為同一事實之原因，應就重行聲請再審之事由暨其提出
    之證據方法，與已經實體上裁定駁回之先前聲請，是否完全
    相同，予以判斷，若前後二次聲請再審原因事實以及其所提
    出之證據方法相一致者，即屬同一事實之原因，自不許其更
    以同一原因聲請再審（最高法院107年度台抗字第1166號裁
    定意旨參照）。
三、經查：
（一）再審聲請人即受判決人陳清奇（下稱再審聲請人）提出上
      開證據（一），主張所附原審法院102年聲監字第522號通
      訊監察書備註欄能辨識之電話末3碼為「948」，且與電話
      附表上4筆電話末3碼均不符，復無法官及書記官簽名，不
      符合通訊監察及保障法之「令狀原則」，認係非依法定程
      序，證據（二）之起訴書亦未提及再審聲請人有受通訊監
      察。並舉證據（三）、（四）、（五）、（九）認本件係
      由苗栗地檢署陳請高檢署移轉之案件，移轉前才調了再審
      聲請人與施俊雄6個月內之通聯紀錄，桃園地檢署檢察官1
      02年12月17日才受移轉案件，並成立103他字80號案件，1
      03年1月8日才發文指揮，而原審法院102年聲監字第522號
      通訊監察書之監察日期卻係102年7、8月間，故桃園地檢
      署有違反通訊監察及保障法將他人聲請通訊監察所得譯文
      「偽」成本案證據干預審判之嫌，原審及原確定判決有將
      先前其他案件調查未果之通訊監察書嫁接為本件之違誤。
      復舉證據（六）、（七）認其聲請原審法院補發有關102
      年聲監字第522號卷證有困難乃聲請再審並請求調查證據
      云云。惟刑事訴訟法對於有罪確定判決之救濟程序，設有
      再審及非常上訴二種，前者係為原確定判決認定事實錯誤
      而設立之救濟程序，與後者係為糾正原確定判決違背法令
      者有別，是倘所指摘者，係關於原確定判決適用法律不當
      之情形，核屬非常上訴之範疇，並非聲請再審所得救濟（
      最高法院104年度台抗字第343號裁定意旨參照）。上述再
      審聲請意旨顯係指摘原確定判決通訊監察程序違法致有判
      決違背法令之情形，然此尚非本件所得審究，倘再審聲請
      人認原確定判決確有此情事，自應循非常上訴程序尋求救
      濟，始為適法。
（二）再審聲請人雖又以證據（一）所附103年度偵字第22230號
      卷附原審法院102年聲監字第522號通訊監察書字跡模糊，
      應有偽造變造公文書，而主張本件原確定判決所憑之證物
      已證明其為偽造或變造；復提出證據（十一）103年度他
      字第80號封面及卷附尤俊模103年3月4日訊問筆錄與蘆竹
      區六福一路之google地圖，與證據（十二）原審105年7月
      15日準備程序之證人尤俊模103年3月4日偵訊錄音光碟勘
      驗筆錄；及證據（十三）證人尤俊模103年3月4日警詢筆
      錄和指認犯罪嫌疑人紀錄表與證據（十四）原審105年7月
      15日準備程序之證人尤俊模103年3月4日警詢錄音光碟勘
      驗筆錄；（十五）原審105年6月1日審判筆錄及尤俊模、
      鐘正明證人結文等，主張有刑事訴訟法第420條第1項第6
      款發現確實之新事實、新證據之再審理由，聲請本件再審
      云云。然再審聲請人於本件聲請前，即以相同證據方法，
      同一事實之原因，甚至各證據上同樣眉批簽註內容，對原
      確定判決聲請再審，業經本院就其所述之原因事實認無再
      審理由，而以108年度聲再字第92號裁定以其未提出可資
      證明前揭證物為偽造或變造之確定判決，「且經原確定判
      決臚列證人尤俊模於警詢、偵查中所為證述及通訊監察書
      、通訊監察譯文等證據資料，資為認定事實之依據，並詳
      予說明證人尤俊模於原審審理時所為證述不足採信之理由
      （見原確定判決理由欄貳、參一所載）。是再審聲請人主
      張此部分證據，業經原確定判決調查斟酌在案，並非提出
      新事實、新證據，均難認合於刑事訴訟法第420條第1項第
      6款所定得聲請再審之事由」等語駁回其聲請在案，有本
      院108年度聲再字第92號裁定在卷可參。再審聲請人復以
      相同之事由及證據方法，向本院聲請再審，揆諸前揭說明
      ，其聲請再審程序已違背規定，自不合法，且無從補正，
      應予駁回。
（三）再審聲請人復以上述證據（十一）至（十五），認勘驗筆
      錄內容之字數及頁數較多，原警詢及偵訊筆錄有剪接及刻
      意漏載，且凡利害關係證答均載以「聽不清楚」之方式掩
      蓋，又既經勘驗而得知偵訊筆錄漏載證人購買第二級毒品
      ，卻未調查亦未於判決理由中說明云云。然查警詢及偵訊
      筆錄本即僅記載問答要旨，自較兩造在場逐句覆聽記載之
      勘驗筆錄簡略；而勘驗筆錄中記載「聽不清楚」之部分，
      並未經在場見聞之再審聲請人及其辯護人就該等記載有何
      悖於事實之處當庭提出異議，足見係屬錄音本身之實際狀
      況，而無於再審聲請程序調查之必要。其次，再審聲請人
      是否販賣第二級毒品既經偵訊筆錄漏載，亦未經起訴，自
      非原確定判決審理之範圍。又本件縱如再審聲請意旨所稱
      無勘驗偵訊錄影情事，但既已於原審準備程序中勘驗偵訊
      錄音，則此誤寫之顯然錯誤亦無從動搖原確定判決之結果
      ，凡此亦經原確定判決調查斟酌在案，尚非刑事訴訟法第
      420條第1項第6款、第3項所定之新事實或新證據，再審聲
      請人依此部分原確定判決卷存事證聲請再審，核無理由。
      至於再審意旨另依上述證據（十一）至（十五）主張原確
      定判決有依據無證據能力之證據，致有認定事實及適用法
      律錯誤；或憑臆測而違背經驗、論理、採證、嚴格證據證
      明法則；或其他審判違背法令之事由，即使屬實，亦非再
      審程序所得審究，而應循非常上訴程序尋求救濟。
四、復按聲請再審之案件，除顯無必要者外，應通知聲請人及其
    代理人到場，並聽取檢察官及受判決人之意見。但無正當理
    由不到場，或陳明不願到場者，不在此限。所稱「顯無必要
    者」，係指聲請顯屬程序上不合法且無可補正或顯無理由而
    應逕予駁回，刑事訴訟法第429條之2、法院辦理刑事訴訟案
    件應行注意事項第177條之4定有明文。故有關於必要性之判
    斷，則應視踐行該法定程序是否有助於釐清聲請意旨及所主
    張之再審事由，自未排除法院於認有程序上不合法、顯無理
    由或應逕予開啟再審程序時，得不經踐行該法定程序並逕為
    裁定，故基於立法者就聽審權保障與考量司法資源有限性之
    合理分配，法院自得依據個案情節考量其必要性而有判斷餘
    地。基此，本件聲請意旨雖已敘明其聲請再審事由，然既屬
    顯無理由且無從補正，依前開說明及刑事訴訟法第429條之2
    之立法意旨，自無通知聲請人到場並聽取其意見之必要，附
    此敘明。
五、綜上所述，本件再審之聲請為一部不合法、一部無理由，礙
    難准許，應予駁回。
據上論斷，依刑事訴訟法第433條、第434條第1項，裁定如主文
。
中　　華　　民　　國　　110 　年　　4 　　月　   22　 日
                  刑事第十一庭  審判長法　官  周煙平
                                      法　官  連育群
                                      法　官  吳炳桂
以上正本證明與原本無異。
如不服本裁定，應於裁定送達後10日內向本院提出抗告狀。
                                      書記官  陳淑婷
中　　華　　民　　國　　110 　年　　4 　　月　　22　　日